臺灣士林地方法院民事判決　　　　　　　100年度訴字第750號
原　　　告　張文政
訴訟代理人　林敏惠
被　　　告　建明汽車客運股份有限公司
法定代理人　黃竹發
被　　　告　賴汶燃
上二人共同
訴訟代理人　林志文
　　　　　　黃村力
上列當事人間損害賠償事件，本院於民國100 年11月30日言詞辯
論終結，判決如下：
    主  文
被告應連帶給付原告新台幣伍拾伍萬玖仟零柒拾柒元，及其中被
告建明汽車客運股份有限公司部分自民國一００年七月三十日起
，被告賴汶燃自民國一００年七月二十九日起，至清償日止，均
按週年利率百分之五計算之利息。
原告其餘之訴駁回。
訴訟費用被告連帶負擔二分之一，餘由原告負擔。
本判決於原告以新臺幣壹拾捌萬柒仟元供擔保後，得假執行；但
於被告以新臺幣伍拾伍萬玖仟零柒拾柒元供擔保後，免為假執行
。
原告其餘假執行之聲請駁回。
    事  實  及  理  由
壹、原告起訴主張：
一、被告賴汶燃受僱於被告建明汽車客運股份有限公司（下簡稱
    建明公司）擔任營業大客車駕駛員。被告賴汶燃於民國（下
    同）100 年1 月21日19時5 分許，駕駛被告建明公司所有車
    牌號碼203- AC 營業大客車，於國道一號北向25公里500 公
    尺處，自後方撞擊訴外人李全金駕駛之車牌號碼5893-FR 號
    自小客車，導致該車往前撞擊原告駕駛之車牌號碼1888-EM
    號自小客車（下簡稱系爭車輛），造成系爭車輛左後方毀損
    ，旋因被告賴汶燃未能及時煞車，再直接撞擊系爭車輛右後
    方，導致系爭車輛嚴重受損。
二、原告因前開事故受有支出車輛維修費用新臺幣（下同）71萬
    7,230 元、鑑定費用6 千元、100 年1 月21日起至同年4 月
    5 日車輛修復期間增加生活上需要所支出之交通費2 萬5,97
    0 元（包含計程車費1 萬1,090 元、高鐵車資1 萬4,880 元
    ），及系爭車輛預期交易損失30萬元等財產上損害。而被告
    賴汶燃為被告建明公司之受僱人，被告二人對前揭損害應負
    連帶損害賠償責任，為此，爰依侵權行為之法律關係及民法
    第188 條第1 項、第196 條、第213 條、216 條等規定請求
    被告連帶賠償前揭損失。
三、被告雖抗辯鑑定費用及結果過高，惟迄今並未提出反證，且
    鑑定時曾請被告到場，因被告不願意，原告始請公正的第三
    者即汽車修理公業同業公會鑑定。又耐用年限表規定超過5
    年車輛剩餘車價十分之一，顯與市價不相當。
四、聲明：
（一）被告應連帶給付原告104 萬9,200 元，及自起訴狀繕本送
      達翌日起至清償日止，按年息百分之五計算之利息。
（二）願供擔保請准宣告假執行。
貳、被告二人則以下情以資抗辯：
一、原告主張之零件修復費用、鈑金工資、烤漆工資之鑑價過高
    ，且零件修復費用應依營利事業所得稅結算申報查核準則第
    95條第8 項、行政院頒佈固定資產耐用年數表計算折舊，系
    爭車輛自出廠至事故當時止，車齡為6 年11個月，已逾法定
    耐用年數5 年，可請求殘值為1/10，至多為5 萬8,093 元（
    計算式：580,930x1/10＝58,093）。
二、鑑定費6 千元部分係原告自行委託他人鑑定之額外支出費用
    ，與前開事故而生之直接損害無關，其請求並無理由，臺灣
    臺北地方法院99年度訴字第2243號判決可資證明。
三、增加支出交通費部分，因交通工具甚多，搭乘計程車及高鐵
    並非生活上必需，又原告提出之計程車費單據其中有單日車
    資高達1,600 元或1,800 元，顯違常理，故被告否認交通費
    之必要性及真正性。又原告雖因系爭車輛受損修復期間，改
    搭高鐵可節省之開車油料成本及高速公路通行費為1 萬1,61
    9 元，改搭計程車可節省之開車油料成本合計為1,214 元，
    依民法第216 條之1 規定，應予扣除。
四、預期交易損失30萬元部分，被證1 函文雖記載系爭車輛於車
    損發生時市價約115 萬元，修復後市價約85萬元，故前後市
    價差別為30萬元，惟系爭車輛為93年2 月份出廠，距今已有
    7 年車齡，為中古車，與系爭車輛同額車型新車價格尚且僅
    約30萬元。又系爭車輛於修復後使用功能即恢復正常，使用
    價值並無改變，原告仍持有系爭車輛，並無交易買賣情形等
    語。
五、聲明：
（一）原告之訴駁回。
（二）如受不利判決，願供擔保請准宣告免為假執行等語。
參、兩造不爭執之事實（以下參見本院卷第138 頁背面至139 頁
    ）：
一、被告賴汶燃受僱於被告建明公司擔任營業大客車駕駛員。
二、被告賴汶燃於100 年1 月21日19時5 分許，駕駛被告建明公
    司所有車牌號碼203-AC營業大客車，執行職務期間，於國道
    一號北向25公里500 公尺處，自後方撞擊訴外人李全金駕駛
    之車牌號碼5893-FR 自小客車，導致該車往前撞擊原告駕駛
    之系爭車輛，造成系爭車輛左後方毀損，旋因被告賴汶燃未
    能及時煞車，再直接撞擊系爭車輛，導致系爭車輛右後方毀
    損。
三、被告賴汶燃就本件事故之發生應負全部過失責任。
四、系爭車輛為93年2 月出廠。
    以上，有原告提出之證物一、行照（本院卷第11至16、100
    頁）、內政部警政署國道公路警察局第一警察隊於100 年8
    月18日函檢送之交通事故初步分析研判表、道路交通事故調
    查報告表、現場圖、調查筆錄、現場照片等（本院卷第106
    至122 頁）可證，復經被告二人均不爭執，堪以採信。
肆、本院之判斷
一、車輛維修費部分
（一）按不法毀損他人之物者，得向被害人賠償其物因毀損所減
      少之價額，民法第196 條定有明文。又依該規定請求賠償
      毀損所減少之價額，得以修復費用為估定標準，但以必要
      者為限，例如修理材料以新品換舊品，應予折舊（最高法
      院77年5 月17日第9 次民庭會議決議參照）。原告主張支
      出修理費用717,230 元，並提出估價單、維修拆裝、修復
      前後對照之照片（證物三，本院卷第23至83頁）為證。被
      告雖不否認原告有前項支出及前開估價單之真正，惟辯稱
      維修費用過高及零件修復費用應扣除折舊等語。
（二）查原告提出之證物三估價單（本院卷第23至26頁），其中
      第25頁、第26頁（除第12項鋁圈烤漆校正外）估價單所示
      品項均屬全新材料、零件之費用共計56萬5,830 元（394,
      530 ＋171,300 ＝565,830 ），而第23、24頁及第26頁第
      12項鋁圈烤漆校正（右後）估價單所示品項則係校正、工
      資、烤漆等非零件之工資費用共計151,400 元（79,400＋
      67,000＋5,000 ＝151,400 ），前揭關於零件、非零件之
      區別為兩造所不爭執（本院卷161 頁背面至第162 頁），
      雖被告抗辯前揭修復費用過高，或更換零件或工資支出與
      損害無直接關連性，但迄未提出任何證據以實其說，尚難
      逕採。至原告固提出臺灣
      區汽車修理公業同業公會鑑定書認為估算系爭車輛修復費
      用應為673,730 元（零件費用580,930 元、鈑金工資67,9
      00元、烤漆工資24,900元，本院卷第92頁），然按損害賠
      償，除法律另有規定或契約另有訂定外，應以填補債權人
      所受損害及所失利益為限，民法第216 條第1 項訂有明文
      ；而所謂所受損害，乃指現存財產因損害事實之發生而被
      減少，屬於積極之損害，亦即須以請求權人實際上受有此
      等財產之支出為必要（最高法院48年台上字第1934號判例
      可資參照）。準此，查前揭鑑定書僅係為估算修復費用，
      而原告實際支出之修復費用，方屬實際所受損害之積極損
      害，且兩者金額僅差距43,500元，無從單以估算估算金額
      較低，即認原告未受有前揭修復費用之損害甚明，因此，
      被告此部分抗辯，要無足採。
（三）查系爭車輛係屬行政院所頒固定資產耐用年數表所指之其
      他業用客車，耐用年數為5 年（本院卷第167 頁、168 頁
      背面），而系爭車輛出廠日期為93年2 月，迄至本件事故
      發生日即100 年1 月21日，已逾6 年，明顯超過耐用年數
      5 年，是以，系爭車輛修復所支出之零件費用，應將零件
      折舊部分予以扣除始屬合理。又系爭車輛既已逾5 年之汽
      車耐用年數，依行政院所頒固定資產耐用年數表及固定資
      產折舊率之規定，系爭車輛之折舊額僅能以殘值計算，因
      此，系爭車輛修復支出零件費用之折舊額為94,305（計算
      方式：殘價＝取得成本÷（耐用年數＋1 ）即565,830 ÷
      （5 ＋1 ）＝94,305），加計校正、工資、烤漆等非零件
      修復費用151,400 元，合計245,705 元（計算式：94,305
      ＋151,400=證明245,705 ），即為原告得請求修理費用賠
      償，逾此部分之請求，則屬無據，不應准許。至原告主張
      以殘值計算與市價顯不相當，惟經本院函詢系爭車輛所屬
      之進口代理商汎德股份有限公司有關車輛配屬零件之耐用
      年限一事，該公司亦表明因車輛放置環境、操駕方式、使
      用程度、保養程度等不同，差異甚鉅，無從概論，有該公
      司陳報狀在卷可稽（本院卷第177 頁），而原告亦未提出
      其他積極證據以實其說，故無從遽採。
二、鑑定費部分
    原告主張委託臺灣區汽車修理工業同業公會鑑定，受有鑑定
    費用支出6,000 元之損害，並提出統一發票為佐（本院卷第
    84頁），然前揭鑑定，雖係原告為證明自己權利所為之支出
    ，並非被告之侵權行為所致，亦非原告主張回復原狀所必要
    支出之費用，因此，原告此部分請求於法尚乏依據。
三、增加生活支出部分
（一）原告主張系爭車輛受損修復期間，因擔任工程管理工作常
      需配合公司指派南下監工、開會，之前均自行開車前往，
      且家中只有一部車，有搭乘計程車、高鐵往返之必要，而
      增加此部分生活支出，其中計程車費用為11,090元、高鐵
      費用為14,880元等語，並提出高鐵車票、計程車車資證明
      為證（本院卷第85至91頁），惟被告抗辯原告搭乘高鐵、
      計程車非生活必需之支出云云，然查，原告平時以系爭車
      輛代步，因被告賴汶燃侵權行為受損修復期間，當仍有使
      用車輛之需求，亦無為降低向被告求償金額，而自行調降
      使用車輛之條件與方式，因此，原告選擇以計程車代步或
      乘坐高鐵南下工作，並未逾越一般社會生活必需支出之範
      圍，是以，被告此部分抗辯顯不可採。
（二）被告復抗辯原告搭乘高鐵、計程車非生活之必須，且因此
      節省自行開車所支出之油料、高速公路通行費一節，按基
      於同一原因事實受有損害並受有利益者，其請求之賠償金
      額，應扣除所受之利益。民法第216 條之1 定有明文。查
      原告自承以往均自行開車南下開會，故其基於同一侵權行
      為之事實，於系爭車輛修復期間固受有支出高鐵、計程車
      費用之損害，亦因而受有節省自行開車支出油料、高速公
      路通行費之利益，因此，被告抗辯應予扣除，要屬有據。
      參照原告提出之行照及被告提出之BMW 各車型油耗資料、
      100 年1 至3 月平均油價、高速公路各交流道距離表、收
      費站（即被證2 至5 ，本院卷第100 、151 至159 頁），
      兩造互對前揭證據形式上真正亦不爭執，依此計算：
    1.據被告主張之計算基礎，即系爭車輛乃BMW5 30IA 車款，
      平均油耗為每公里0.062 公升，100 年1 至3 月95無鉛汽
      油平均價為31 .5 元，2 至3 月平均價為31.68 元，以及
      原告住處位於桃園市，衡情應使用最近之桃園交流道連接
      高速公路起算，原告於100 年1 月31日、2 月14日、2 月
      21日、3 月2 日、3 月8 日、3 月16日、3 月23日、3 月
      30日，共計8 次桃園至台中來回節省之油料、高速公路通
      行費為5,951 元【計算式：桃園至台中單程距離，自桃園
      交流道49K 起至台中交流道178K為129 公里，來回為258
      公里，100 年1 至3 月95無鉛汽油平均價31.5元，共計需
      通過楊梅、造橋、后里3 個收費站，來回通行費為240 元
      ，故｛（258 ×0.062 ×31.5）＋240 ｝×8 ＝5,951 ，
      四捨五入】。又原告於100 年2 月4 日、2 月22日、3 月
      13日，共計3 次桃園至左營往來節省之油料、高速公路通
      行費為路通行費為5,668 元【計算式：桃園至左營單程距
      離自桃園交流道49K 至高雄交流道367K為318 公里，來回
      為636 公里，100 年2 至3 月95無鉛汽油平均價31.68 元
      ，共計需通過楊梅、造橋、后里、員林、斗南、新營、新
      市、岡山等8 個收費站，來回640 元，故｛（636 ×0.06
      2 ×31.68 ）＋640 ｝×3 ＝5,668 ，四捨五入】，故原
      告改搭高鐵可節省之油料、高速公路通行費為11,619元【
      5,951+5,668=11,619】。
    2.另被告主張原告於100 年2 月14日、2 月21日、3 月2 日
      、3 月8 日、3 月23日、3 月30日共6 次支出計程車之車
      資為1,600 元，以計程車基本里程數1,400 公尺為70元，
      於基本里程外之車資為1,530 元（1,600-70＝1,530 ），
      逾基本里程每240 公尺增加5 元，則1,530 元增跳5 元次
      數為306 次，故306 次240 公尺即73,440公尺，73,440公
      尺加計1,400 公尺為74,840公尺，即74.84 公里，若原告
      駕駛系爭車輛每74.84 公里之油耗為4.64公升【0.062 ×
      74.84 ＝4.64】，以100 年2 月95無鉛汽油平均價為31.6
      8 元，共計節省油料成本為882 元【4.64×31.68 ×6 ＝
      882 】。另原告於100 年2 月23日支出計程車車資350 元
      部分，同以前揭基礎計算，可節省油料29元，原告於100
      年2 月26日、3 月3 日、3 月6 日、3 月31日共計4 次支
      出計程車車資220 元部分，同此計算，可節省油料68元【
      16.89 ×4 ＝68，四捨五入】（以上計算方式，可參照本
      院卷第180 至182 頁），換言之，原告搭乘計程車可節省
      油料支出979 元【882 ＋29＋68＝979 】。
    3.合計，依被告抗辯原告可節省之油料、高速公路通行費在
      12,598元【11619+979=12,598】範圍內者，要屬有據，應
      予扣除，故原告主張受有高鐵、計程車費用支出之損失在
      13,372元【25,970-12,598 ＝13,372】範圍，為有理由，
      逾前開金額，則屬無據。
四、交易損失30萬元
    原告主張系爭車輛於本件交通事故發生時之市價約為115 萬
    元，事故修復後市價僅為85萬元，價差為30萬元一節，業具
    其提出臺灣區汽車修理工業同業公會100 年4 月19日鑑定報
    告（本院卷第92頁）為據，雖被告抗辯系爭車輛之市價非鑑
    定報告所指，但未提出任何證據資料以實其說，復抗辯系爭
    車輛修復後仍由原告使用，並無實際交易，故未受有價差損
    失云云，然按損害賠償，除法律另有規定或契約另有訂定外
    ，應以填補債權人所受損害及所失利益為限。民法第216 條
    第1 項定有明文，查系爭車輛修復後固未有實際交易，但其
    修復後之市價減損，乃原告於修復後變價出售所失利益，當
    屬原告之損害，且與被告賴汶燃之侵權行為有相當因果關係
    ，故被告此部分抗辯，要無足取，是以，原告此部分主張，
    為有理由。
五、再按受僱人因執行職務，不法侵害他人之權利者，由僱用人
    與行為人連帶負損害賠償責任。但選任受僱人及監督其職務
    之執行，已盡相當之注意或縱加以相當之注意而仍不免發生
    損害者，僱用人不負賠償責任，民法第188 條第1 項定有明
    文。被告建明公司對於其與被告賴汶燃有僱傭關係，被告賴
    汶燃於執行職務時，不法侵害原告之權利，自應與被告賴汶
    燃負連帶賠償責任一情，並不爭執，因此，原告主張被告二
    人應就其損害負連帶賠償責任，於法有據。
六、末按給付無確定期限者，債務人於債權人得請求給付時，經
    其催告而未為給付，自受催告時起，負遲延責任。其經債權
    人起訴而送達訴狀，或依督促程式送達支付命令，或為其他
    相類之行為者，與催告有同一之效力；遲延之債務，以支付
    金錢為標的者，債權人得請求依法定利率計算之遲延利息，
    民法第229 條第2 項、第233 第1 項前段分別定有明文。查
    本件原告起訴請求被告連帶賠償損害，起訴狀繕本於100 年
    7 月28日送達被告賴汶燃、同年7 月29日送達被告建明公司
    而生催告之效力，此有送達證書在卷可參（本院卷101 至10
    2 頁），被告賴汶燃、建明公司因而負遲延責任。原告自得
    請求被告賴汶燃來自起訴狀繕本送達之翌日（即100 年7 月
    29日) 起，被告建明公司自起訴狀繕本送達之翌日（即100
    年7 月30日）起，均至清償日止，按週年利率百分之五計付
    之遲延利息。
七、綜上所述，原告依侵權行為之法律關係及民法第188 條第1
    項、第196 條、第213 條、216 條等規定，請求被告二人應
    連帶給付559,077 元（即系爭車輛修復費用245,705 元、增
    加生活支出13,372元、交易損失30萬元），及自起訴狀繕本
    送達被告之翌日起（被告賴汶燃部分為100 年7 月29日、被
    告建明公司部分為100 年7 月30日）至清償日止，按週年利
    率百分之五計算之遲延利息部分部分為有理由，逾上開範圍
    之請求，於法難謂有據，應予駁回。
八、本件兩造分別陳明願供擔保請准宣告及免為假執行，就原告
    勝訴部分，經核於法均無不合，爰分別酌定相當擔保金額宣
    告及免為假執行。至原告請求經本院駁回部分，其假執行之
    聲請因訴之駁回已失所附麗，應予駁回。
九、本件為判決之基礎已臻明確，兩造其餘主張、陳述及攻擊防
    禦方法，均與本院前揭判斷不生影響，爰不予一一論述，附
    此敘明。
十、據上論結，原告之訴為一部有理由，一部無理由，依民事訴
    訟法第79條、第85條，判決如主文。
中    華    民    國   100    年    12    月    15    日
                  民事第二庭  法  官  黃欣怡
以上正本係照原本作成。
如對本判決上訴，應於判決送達後20日內向本院提出上訴狀，若
委任律師提起上訴者，應一併繳納上訴審裁判費，否則本院得不
命補正逕行駁回上訴。
中    華    民    國   100    年    12    月    21    日
                              書記官  游意婷